【裁判字號】    90,上易,1714
【裁判日期】    901206
【裁判案由】    竊盜
【裁判全文】
臺灣高等法院臺南分院刑事判決           九十年度上易字第一七一四號      Ｃ
      上  訴  人
      即  被  告  乙  ○  ○
右上訴人因竊盜案件，不服中華民國九十年九月十四日台灣雲林地方法院九十年度易
字第五六六號第一審判決（起訴案號：台灣雲林地方法院檢察署九十年度偵字第二八
五○號），提起上訴，本院判決如左：
      主      文
上訴駁回。
      事      實
一、 乙○○於民國（下同）八十七年間，因犯竊盜罪，經台灣雲林地方法院判處有
     期徒刑一年六月，甫於八十八年十一月廿三日執行完畢。猶不知悔改，竟意圖
     不法所有，夥同綽號「阿豐」不詳姓名年籍成年男子，於九十年五月廿九日上
     午十一時五十分許，分持客觀上足對人身安全產生危害鐵製螺絲扳手四支、老
     虎鉗一支，在雲林縣林內鄉林中村集集引水計劃南區○○○道第六段測點二千
     四百五十公尺處，以板手、老虎鉗先卸下雲林縣農田水利會重興工作站管理所
     豎立於渠道旁不鏽鋼欄杆底座螺絲帽數個，著手竊取該不鏽鋼欄杆一座，擬返
     回現場將該不鏽鋼欄杆竊走。乙○○與「阿豐」者，正著手將上開螺絲帽完全
     卸下之際，為重興工作站站長甲○○發現，甲○○即駕駛機車追捕，乙○○見
     狀即駕駛ＬＢＷ－○五八號機車附載「阿豐」逃逸，追捕過程中，甲○○示意
     乙○○停車。惟乙○○拒不停車，復加速逃離，後座阿豐隨即趕緊自機車上丟
     棄板手與老虎鉗。嗣因甲○○追趕不及，惟仍記下乙○○車牌號碼報警處理，
     經警在板手、老虎鉗丟棄處，扣得板手四支、老虎鉗一支，循線查獲上情。
二、案經雲林縣警察局斗六分局報告台灣雲林地方法院檢察署檢察官偵查起訴。
      理      由
一、訊據上訴人即被告乙○○供承駕駛ＬＢＷ－０五八號機車附載「阿豐」者，於右
    揭時地出現之事實。然矢口否認有竊盜犯行，辯稱：伊當時載阿豐要去彰化大橋
    ，騎到該處剛好機車壞掉，將機車停在該處，清理火星塞後，擬發動機車騎走，
    並未竊盜云云。經查：
  (一)右揭事實，業據現場目擊證人甲○○到庭證稱：伊見歹徒二人，在拆除不鏽鋼欄
    杆螺絲乃前往追捕，該不鏽鋼欄杆拔起持有長約有五、六公尺，一次拿起即必須
    整座拿起，機車不可能載運該座不鏽鋼欄杆，但自先前遭竊經驗得知，竊賊先將
    大部分螺絲帽拆開，只留一、二個螺絲帽固定鋼座，其後再將不鏽鋼欄杆搬走，
    而非同時拆搬等語（詳原審卷廿五頁），並有不鏽鋼欄杆現場照片在卷可稽（詳
    警卷十六、十七頁）。由此可見，連結不繡鋼欄杆與地面螺絲帽，已有部分遭人
    拆除。且扣案鐵製螺絲板手四支、老虎鉗一支，又適可供拆卸本件右揭不鏽鋼欄
    杆底座螺絲帽，亦經證人甲○○供明在卷（詳原審卷卅九頁）。由此觀之，顯見
    被告後座附載「阿豐」者，其自機車丟棄扣案螺絲板手、老虎鉗，應係供拆除本
    件螺絲帽之用，倘被告與阿豐非因畏罪而湮滅證物，何須將扣案老虎鉗及螺絲起
    子，丟棄路旁？凡此在在，足徵被告與阿豐二人，應即為證人甲○○所目擊拆除
    本件不繡鋼欄杆螺絲歹徒無疑。
  (二)又被告於原審先辯稱：案發時未見有人攔伊機車，要伊停車云云。惟據被告之父
    葉武勇證稱：伊曾質問被告為何會被警察傳訊，乙○○說當日去買安非他命，怕
    停車被搜查到等語（詳原審卷廿六頁）。然被告嗣後改稱：有輛車一直追伊，伊
    害怕始逃逸等語（詳原審卷卅八頁）。以此論之，足徵被告當時確遭人攔阻或追
    趕，核與目擊證人甲○○證稱：伊曾示意歹徒停車情形相符。被告設非畏罪逃跑
    ，何以拒不停車？復經機車行負責人呂慶和供證，被告曾於九十年六月二日販賣
    機車一輛予伊無誤，並提出同型號機車照片五張，暨被告所案發日所駕駛ＬＢＷ
    －○五八機車買賣合約書一份附卷可憑（詳原審卷四二至四六頁）。該等照片經
    提示目擊證人甲○○指認，經證實確與案發當時歹徒所騎用機車外型相同無疑（
    詳原審卷卅七頁），準此足徵被告確於案發後出賣機車。又據被告之父葉武勇於
    原審證稱：該ＬＢＷ－○五八機車，均由伊兒子乙○○使用，數日前乙○○說他
    要求竊賊拿錢給他聘請律師，否則要供出該名竊賊，結果被該竊賊毆打，故他不
    敢供出竊賊是誰；乙○○說賣車是缺錢，因警察在傳訊調查，他乃籌錢到台北，
    隔幾天就回來等語（詳原審卷廿六頁）。再者被告亦供稱：伊於警察通知到案前
    有到台北，因沒錢始又回來；伊因想供出竊賊，乃遭該竊賊毆打，伊是聽別人說
    他有竊取欄杆等語。至此被告若未與前揭不詳姓名成年男子，共同竊取本件欄杆
    ，何以僅憑傳聞，即要脅其所稱竊賊為其出錢聘請律師辯護？況被告於檢警訊問
    時，又無法說出該名竊賊年籍姓名，以供調查。準此以言，被告所述竊賊應係與
    其共犯之人無訛。被告係意圖脫罪，始將行竊所用機車賣掉，得款前往台北避風
    頭，致警方通知被告到案無著，旋經警聲請拘票始拘提被告到案，亦有台灣雲林
    地方法院檢察署九十年聲字第二四八號卷宗附卷可參。綜上所述，被告後座附載
    阿豐於目擊證人甲○○追捕中，沿路丟棄扣案板手及老虎鉗，係意在湮滅竊盜證
    物，甚為明顯。
  (三)又被告另辯稱：案發當時在修理機車，修約十分鐘云云。然與目擊證人甲○○則
    證稱：伊見有人偷鋼管，約隔三分鐘，即趕到竊盜現場，未看見有人在修理機車
    等語不合。被告辯詞，要屬卸責之詞。另目擊證人甲○○於原審雖稱，無法確認
    當時歹徒即為被告。惟依目擊證人甲○○所述追捕歹徒過程，其離歹徒機車最近
    距離時尚有五、六公尺遠，且於追捕過程中，除非前車之人回頭，否則後車駕駛
    勢難窺得前車之人面貌，兼以情理上歹徒逃逸時，為防追捕者認出，更絕不敢回
    頭觀看。是目擊證人甲○○供稱無法看清並記憶歹徒面貌，當然之事，應不足為
    被告有利認定。又被告雖柱柺杖到庭應訊，但被告對案發當時將柺杖置於何處一
    情，先係辯稱柺杖放在腳踏板處直放云云，後又辯稱：機車是三葉八十西西，無
    腳踏板，我是叫「阿豐」者幫我拿或綁在後面云云，前後所辯互相矛盾，足徵被
    告縱柱有柺杖，應仍無礙其竊盜行動，此亦無從為有利被告認定。綜上所論，本
    件事證明確，被告所辯係卸責之詞，不足為信，其犯行堪以認定。
二、查扣案螺絲板手及老虎鉗均屬鐵製，觀其外型與重量，均足對人身安全產生危害
    ，係屬兇器。又被告攜帶扣案螺絲板子及老虎鉗等凶器，著手竊取由雲林縣農田
    水利會重興工作站管理所持有不鏽鋼欄杆，為目擊證人甲○○發現阻止而未遂。
    核其所為，係犯刑法第三百二十一條第二項、第一項第三款攜帶兇器竊盜未遂罪
    。被告雖已著手竊盜行為之實施，惟尚未發生犯罪結果，行為仍止於未遂狀態，
    依刑法第廿六條規定，減輕其刑。被告與綽號「阿豐」者，彼此間有犯意聯絡及
    行為分擔，應論以共同正犯。公訴意旨認被告係犯同法第三百二十一條第一項第
    三款之罪，固有未洽。惟二者基本構成要件相同，故起訴法條毋庸變更。又被告
    前因犯竊盜罪，經台灣雲林地方法院判處有期徒刑一年六月確定，甫於八十八年
    十一月廿三日執行完畢，有台灣高等法院被告前案紀錄表一份在卷可憑，其於五
    年內，再犯有期徒刑之本罪，為累犯，應依刑法第四十七條規定，加重其刑，併
    先加後減其刑。
三、原審以被告罪證明確，因予適用刑法第廿八條、第三百二十一條第二項、第一項
    第三款、第廿六條前段、第四十七條規定，並審酌遭竊財物價值，竊盜行為係分
    階段進行，顯有完整犯罪計劃，犯罪情節非輕，及本件不鏽鋼欄杆具防護人車安
    全及保護灌溉渠道等功能，因被告拆除底座螺絲帽已有減損，被告犯行所生危害
    不淺，暨被告犯後矢口否認犯行，態度不佳，飾詞狡辯，毫無悔意等一切情狀，
    量處被告有期徒刑一年，併敘明扣案螺絲板手、老虎鉗等物，尚無從證明為被告
    或阿豐所有，不另為沒收諭知。本院經核原判決認事用法，均無違誤，量刑亦稱
    妥適。被告上訴意旨，猶執前詞，否認犯罪，為無理由，應予駁回。
據上論斷，應依刑事訴訟法第三百六十八條，判決如主文。
本案經檢察官李傳來到庭執行職務。
中    華    民    國      九十      年      十二      月      六        日
                                  臺灣高等法院臺南分院刑事第五庭
                                      審判長法官  茆    臺    雲
                                            法官  蔡    長    林
                                            法官  董    武    全
右正本證明與原本無異。
不得上訴。
                                      法院書記官  黃    全    忠
中    華    民    國      九十      年      十二      月 七         日
附錄法條：
刑法第三百二十一條第一項第三款、第二項
犯竊盜罪而有左列情形之一者，處六月以上五年以下有期徒刑：
三  攜帶兇器而犯之者。
前項之未遂罰之。


司法院資訊處製作；財團法人民間司法改革基金會備份。
